臺灣高等法院臺中分院刑事判決　　　　100年度上訴字第831號
上　訴　人　臺灣苗栗地方法院檢察署檢察官
被　　　告　邱玉坤
選任辯護人　廖志祥律師
上列上訴人因被告毒品危害防制條例案件，不服臺灣苗栗地方法
院99年度訴字第620號中華民國100年3月3日第一審判決（起訴案
號：臺灣苗栗地方法院檢察署98年度偵字第5476號、99年度偵字
第32、526號），提起上訴，本院判決如下：
    主  文
上訴駁回。
    理  由
一、本案經本院審理結果，認第一審判決以不能證明被告邱玉坤
    犯罪而諭知無罪，核無不當，應予維持，並引用第一審判決
    書所記載之理由及證據（如附件）。
二、本件檢察官提起上訴意旨略以：(一)被告邱玉坤販賣及轉讓安
    非他命之行為，業經證人江丙忠、吳東源、龍恆慶、劉元耆
    、洪德沛於警詢及偵訊中證述綦詳，渠等所述過程並無不符
    常理，且與一般販毒及轉讓毒品之情節相符，(二)證人吳東源
    龍恆慶、洪德沛所以在原審審理中翻供，均係遭受被告不明
    原因之壓力，(三)證人劉元耆、江丙忠在原審審理中仍堅稱被
    告有販賣行為，雖渠等歷次所述販賣過程略有出入，然吸毒
    者毒品來源通常並非僅有單一特定對象，且人之記憶無法與
    電腦紀錄相比擬，是以對於買賣細節難免有所記憶不清。因
    認原審判決認定事實及適用法律尚有違法，難認妥適，爰提
    起上訴請求撤銷原審判決，另為適當之判決云云。
三、按犯罪事實應依證據認定之，無證據不得認定犯罪事實；
    又不能證明被告犯罪或其行為不罰者，應諭知無罪之判決，
    刑事訴訟法第154條第2項、第301條第1項分別定有明文。
    認定不利於被告之事實，須依積極證據，苟積極證據不足為
    不利於被告事實之認定時，即應為有利於被告之認定，更不
    必有何有利之證據；又刑事訴訟法上所謂認定犯罪事實之積
    極證據，係指適合於被告犯罪事實之認定之積極證據而言，
    雖不以直接證據為限，間接證據亦包括在內，然而無論直接
    或間接證據，其為訴訟上之證明，須於通常一般之人均不致
    有所懷疑，而得確信其為真實之程度者，始得據為有罪之認
    定，倘其證明尚未達到此一程度，而有合理之懷疑存在時，
    致使無從形成有罪之確信，根據「罪證有疑，利於被告」之
    證據法則，即不得遽為不利被告之認定（參最高法院30年上
    字第816號、29年上字第3105號、30年上字第1831、76年台
    上字第4986號判例)。施用毒品者所稱其向某人買受毒品
    之指證，不得作為有罪判決之唯一證據，仍須調查其他必要
    之證據，以察其是否與事實相符，為最高法院歷年來之見解
    ，良以毒品買受者之指證，其憑信性於通常一般人已有所懷
    疑，尚難確信其為真實，況依修正前毒品危害防制條例第17
    條之規定，其供出毒品來源而破獲者，復得減輕其刑，則其
    指證之真實性猶有疑慮，是施用毒品者之指證，其真實性有
    待其他必要證據加以補強，茲所謂必要之補強證據，固不以
    證明販賣毒品犯罪構成要件之全部事實為必要，但以與施用
    者之指證具有相當之關聯性為前提，其經與施用者之指證綜
    合判斷，已達於通常一般人均不致有所懷疑，而得確信施用
    者之指證為真實者，始得為有罪之認定（參最高法院93年度
    台上字第6750號判決）。
四、辯護人雖然陳稱本件證人等警詢、偵訊中之陳述屬於審判外
    之陳述，為傳聞證據，沒有證據能力等語（參本院卷第41頁
    背面筆錄）。惟按被告以外之人於審判外之言詞或書面陳述
    ，雖不得以之直接作為證明犯罪事實存否之證據，但非不得
    以之作為彈劾證據，用來爭執或減損被告、證人或鑑定人陳
    述之證明力（參最高法院98年度台上字第2896號判決）。是
    以本件證人江丙忠、吳東源、龍恆慶、劉元耆、洪德沛之警
    詢及偵訊中之陳述，自得作為彈劾證據，合先敘明。
五、經查，證人江丙忠、吳東源、龍恆慶、劉元耆、洪德沛於警
    詢、偵訊、原審審理中，對於有無向被告邱玉坤購買或受讓
    安非他命之證詞，均係前後矛盾、時間不明確、金額反覆不
    定，詳如原審判決所載。又
(一)、證人江丙忠於99年2月25日在檢察官偵訊中謂其要向被告購
    買安非他命時，都會先打電話跟被告聯絡等語（參第5476號
    偵卷一第152頁筆錄），於100年2月10日在原審審理中證稱
    其於98年10月12日去找被告之前，也有先打電話跟被告聯絡
    等語（參原審卷第176頁筆錄），惟其自98年10月12日被查
    獲起至100年2月10日原審審理止，卻均無法提供被告之聯絡
    電話以供調查，是其究竟有無被告之電話可以聯絡，已有疑
    義，且足見其證述向被告購買安非他命並無任何證據可資補
    強。
(二)、證人陳東源於98年10月13日在檢察官偵訊中證稱：我不知道
    被告的電話，我今天被扣案的12包安非他命是昨天（即98年
    10月12日）在888遊藝場向被告買的，我是在那裡剛好遇到
    他，買了新臺幣（下同）1萬元等語（參5476號偵卷一第72
    頁背面筆錄）。足見其證述向被告購買安非他命不僅無任何
    證據可資補強，且其證稱要向被告購買安非他命沒有先以電
    話聯絡，也與一般毒品交易方式有異。另安非他命乃眾所皆
    知之違禁品，遊藝場亦係員警常常臨檢之公眾得出入場所，
    依常情被告應不敢身帶大量毒品在該處兜售，及明目張膽的
    交易，而不懼員警臨檢或他人檢舉，是以證人陳東源謂其身
    上剛好帶有1萬元在888遊藝場巧遇被告，而向被告購買12包
    安非他命，與常情不合，令人難以採信。
(三)、證人龍恆慶於警詢中雖證稱向被告購買安非他命時，有先以
    0000000000號電話與被告持用之0000000000號電話聯絡，惟
    其復證稱係98年8、9月份向被告購買安非他命，98年8、9月
    打電話跟被告聯絡也有為了跟他收積欠的借款等語（參第54
    76號偵卷第23頁筆錄）。茲證人龍恆慶警詢中證述向被告購
    買安非他命之時間即98年8、9月既不具體明確，甚至在檢察
    官偵訊中泛稱「時間我不記得，是98年下半年」等語（參第
    526號偵卷第42頁筆錄），而無法與其他證據比對，且98年8
    、9月間與被告持用之0000000000號電話聯絡內容也有為了
    向被告催討債務，足見該些電話聯絡紀錄並不足以作為被告
    有販賣安非他命予證人龍恆慶之補強證據。
(四)、證人劉元耆於警詢中證稱是98年9月中旬、98年9月下旬以00
    00000000號電話與被告持用之0000000000號電話聯絡購買安
    非他命二次等語（參第5476號偵卷第27頁筆錄），於檢察官
    偵訊中證稱是98年9月初、9月下旬或10月初向被告買過二次
    安非他命等語（參第526號偵卷第50頁筆錄），足見其就向
    被告購買安非他命二次之時間，不僅前後所述不一，且不明
    確具體，無法與其他證據比對。又證人劉元耆所證稱之該00
    00000000號電話通聯顯示：98年9月上旬完全無與000000000
    0號電話聯絡之紀錄，98年9月中旬至10月初，則於9月20日
    、9月23日、9月28日、9月29日、10月2日、10月3日、10月4
    日、10月6日、10月7日、10月12日共有25通聯絡紀錄（參第
    5476號偵卷一第170-172頁），而若證人劉元耆所述其向被
    告購買安非他命僅「二次」為真，何以必須聯絡10天25次，
    此與常情顯有違背，可信證人劉元耆尚有因其他事情與被告
    電話聯絡，是該些電話聯絡紀錄並不足以作為被告有販賣安
    非他命予證人龍恆慶之補強證據。
(五)、證人洪德沛於警詢中證稱沒有用電話與被告聯絡購買（包括
    轉讓）毒品之事等語（參第5476號偵卷第32頁筆錄），且檢
    察官提出證人洪德沛曾因施用安非他命而遭觀察、勒戒之不
    起訴處分書，其施用時間係98年10月28日，亦非98年7、8月
    間某日（參第5476號偵卷一第178頁）。足見無論證人洪德
    沛證稱其免費施用之安非他命是否為被告所有，惟其證稱於
    98年7、8月間某日下午在被告住處施用安非他命一次部分，
    則無任何證據可資補強。
(六)、被告於98年10月12日被查獲後，翌日（即98年10月13日）起
    即開始接續執行觀察、勒戒、強制戒治、有期徒刑6月，迄1
    00年2月12日始執行完畢出監，此有臺灣高等法院被告前案
    紀錄表在卷可稽（參本院卷第23頁），而證人吳東源、龍恆
    慶、劉元耆、洪德沛均係100年1月6日至原審作證（參原審
    卷第115頁），證人江丙忠係100年2月10日至原審作證（參
    原審卷第170頁）。足見前揭五位證人在原審作證時，被告
    係在監執行，故其顯不可能與該五位證人串證，或為任何施
    壓之行為。
六、綜上，本件檢察官所舉之證據，尚無法使本院形成被告有罪
    之確信，依前開判例意旨，本件即應為有利於被告之認定，
    更不必有何有利之證據。此外，復查無其他積極證據足資證
    明被告有何檢察官所指之販賣安非他命之犯行。原審以不能
    證明被告犯罪為由，依前揭法條規定諭知無罪之判決，並無
    不合。檢察官上訴意旨，仍執前詞，指摘原判決不當，提起
    上訴，為無理由，應予駁回。
據上論斷，應依刑事訴訟法第373條、第368條，判決如主文。
本案經檢察官徐錫祥到庭執行職務。
中    華    民    國   100    年    6     月    23    日
            刑事第七庭    審判長法  官  林  榮  龍
                                法  官  王  義  閔
                                法  官  李  秋  娟
以上正本證明與原本無異。
如不服本判決應於收受送達後十日內向本院提出上訴書狀，其未
敘述上訴理由者，並得於提起上訴後十日內向本院補提理由書狀
（均須按他造當事人之人數附繕本）「切勿逕送上級法院」。但
應依刑事妥速審判法第9條之規定辦理。
                                書記官  詹  錫  朋
中    華    民    國   100    年    6     月    23    日